【裁判字號】    92,上訴,3818
【裁判日期】    921224
【裁判案由】    毒品危害防制條例
【裁判全文】
臺灣高等法院刑事判決                          九十二年度上訴字第三八一八號
    上  訴  人
    即  被  告  乙○○
    指定辯護人  本院公設辯護人甲○○
右上訴人因毒品危害防制條例案件，不服臺灣臺北地方法院九十二年度訴字第一０四
八號，中華民國九十二年九月十日第一審判決（起訴案號：臺灣臺北地方法院檢察署
九十一年度偵字第一七五三六號）提起上訴，本院判決如左：
    主  文
原判決撤銷。
乙○○連續販賣第二級毒品，處有期徒刑年捌月。扣案之第二級毒品ＭＤＡ參顆（
總毛重零點陸玖公克）、第三級毒品愷他命（Ｋｅｔａｍｉｎｅ）貳瓶（總淨重壹點
貳貳公克，各取零點零壹公克化驗，餘壹點貳公克）均沒收銷燬；犯罪所得財物新台
幣壹仟捌佰元沒收，如全部或一部不能沒收時，以其財產抵償之。
    事  實
一、乙○○明知ＭＤＡ、愷他命（Ｋｅｔａｍｉｎｅ）分別為毒品危害防制條例所規
    範之第二級毒品及第三級毒品，均不得非法販賣，竟基於同時販賣第二級毒品Ｍ
    ＤＡ及第三級毒品愷他命以營利之概括犯意，於民國（下同）九十一年間，在不
    詳處所，先向姓名不詳綽號「小其」之成年男子，以每顆ＭＤＡ新台幣（下同）
    二百三十元、每瓶愷他命八百元之價格，販入數量不詳之ＭＤＡ及愷他命後，於
    九十一年五月中旬某日，在台北市○○○路與南京東路口附近之「ＦＡＮＳ
      ＰＵＢ」，以一千八百元之價格，販賣ＭＤＡ三顆及愷他命一瓶予王世忠。復
    於九十一年七月十五日晚間十一時許，經王世忠以電話聯絡乙○○欲以三千元之
    價格購買ＭＤＡ三顆及愷他命二瓶，並約定在台北市○○○路與延吉街口附近之
    「四海豆漿店」前交易，惟於同年月十六日凌晨，王世忠在上址「四海豆漿店」
    前等候乙○○時，為警查獲涉嫌施用毒品（另由檢察官偵辦），經警詢問王世忠
    得知交易上情後，乃循線於同日凌晨三時五十分許，在上址「四海豆漿店」前，
    查獲前來交易之乙○○，因而販賣未遂，並扣得乙○○所有之第二級毒品ＭＤＡ
    三顆（總毛重０‧六九公克）、第三級毒品愷他命二瓶（總淨重一‧二二公克，
    各取０．０一公克化驗，餘一．二公克）。
二、案經台北市政府警察局大安分局報告台灣台北地方法院檢察署檢察官偵查起訴。
    理  由
一、訊據上訴人即被告乙○○固坦承在右揭時、地與王世忠交易毒品二次之事實，惟
    矢口否認有販賣第二級及第三級毒品之犯行，辯稱：伊僅係幫朋友王世忠代買毒
    品，第一次賣給王世忠之ＭＤＡ係以一顆三百元、愷他命係以一瓶一千二百元向
    「阿文」購買，賣予王世忠並無獲利，第二次所賺的是車錢云云。
二、經查：
    (一)右揭犯罪事實，業據被告於偵查中坦承：第一次賣與王世忠三顆ＭＤＡ及一瓶
      Ｋ他命，總共賣他一千八百元，ＭＤＡ一顆賣二百五十元，三顆共七百五十元
      ，Ｋ他命一瓶一千零五十元。第二次賣給他三顆ＭＤＡ，二瓶Ｋ他命，共收費
      三千元，還沒收到錢就被當場埋伏的警察逮捕。向「小其」買ＭＤＡ一顆買進
      二百三十元，Ｋ他命一瓶八百元等語（見偵查卷第三十二頁背面、第三十三頁
      ）；於原審審理時坦承：第二次欲賣給王世忠三顆ＭＤＡ，二瓶Ｋ他命，共收
      費三千元，向「小其」買ＭＤＡ一顆二百三十元，Ｋ他命一瓶八百元等語不諱
      ，核與證人王世忠於警訊中指述向被告購買毒品之情節相符，復有為警當場查
      獲之ＭＤＡ三顆、愷他命二瓶扣案可證，且經送檢驗結果，扣案之藥錠三顆（
      總毛重０‧六九公克）檢出第二級毒品ＭＤＡ成分；扣案之白色粉末二瓶（總
      淨重一‧二二公克）檢出第三級毒品Ｋｅｔａｍｉｎｅ成份，亦有台北市政府
      警察局鑑驗通知書一份附卷可稽，應堪採信。至證人王世忠於原審審訊時結證
      稱購毒之數量、金額，與偵查中所述略有不一，惟就向被告購毒二次之基本事
      實則相一致。而觀諸證人王世忠就應檢察官詰問時多以「不太記得」、「沒有
      印象」、「我不知道」等回覆，堪認證人王世忠前開購毒細節已因時間過往而
      模糊、忘卻，然被告既坦承與證人王世忠進行二次毒品交易如前，堪認證人王
      世忠於警訊中所言真實，顯有較可信之特別情況，且為證明本案犯罪所必要，
      自得採為被告論罪科刑所依憑之證據，附此敘明。
    (二)被告雖於原審及本院審理時改稱：第一次賣給王世忠之ＭＤＡ係以一顆三百元
      、愷他命係以一瓶一千二百元向「阿文」購買，賣予王世忠並無獲利云云。惟
      查，被告對偵查中所提及與王世忠進行二次毒品交易之事實，迭於原審及本院
      審理時亦均供認不諱（見原審卷第三十八頁、本院九十二年十二月十日審理筆
      錄），且坦言偵查中筆錄實在（見原審卷第四十七頁），則被告於偵查中之自
      白應無非任意性之因素存在，堪可認定。被告既於偵查中陳明其販賣毒品之來
      源，係向「小其」買ＭＤＡ一顆買進二百三十元，Ｋ他命一瓶八百元等語，則
      其嗣後於原審另改稱第一次賣予王世忠之毒品係向「阿文」購買云云，即難採
      信。況被告於原審審理時自承市價ＭＤＡ一顆二百五十元、愷他命一瓶八百元
      （見原審卷第四十七頁），豈有以高於市價許多之價格向「阿文」購買後再轉
      賣予王世忠之理？又被告係與王世忠於ＰＵＢ認識之初，即向王世忠表示其朋
      友在賣毒品，之後均是王世忠欲買毒品時才與被告聯絡等情，業據證人王世忠
      於原審審訊時供明在卷（見原審卷第三十五、三十七、三十八頁），亦為被告
      所不否認，足見被告與王世忠僅係毒品提供者與收受者之關係，並非友好之朋
      友，而不論販賣或轉讓毒品罪刑均甚為嚴重，此乃眾所週知之事實，被告與王
      世忠既無友好之朋友關係，豈有不求獲利，無故、無償代王世忠調貨之理？顯
      與常情不符，是被告此一辯解，顯屬事後卸責之詞，要難採信。故其前揭於偵
      查中所述販賣牟利之情，應認與事實相符，堪以採信。
    (三)被告係以每顆ＭＤＡ二百三十元、每瓶愷他命八百元之價格，向「小其」販入
      ，第一次以每顆ＭＤＡ二百五十元、每瓶愷他命一千零五十元之價格，販賣三
      顆ＭＤＡ及一瓶愷他命予王世忠，扣除成本可獲利三百十元，第二次欲以三千
      元價格販賣三顆ＭＤＡ及二瓶Ｋ他命予王世忠，扣除成本可獲利七百十元，顯
      見被告購得ＭＤＡ、愷他命，再轉售予王世忠後，均可獲得相當之利潤，其有
      營利之意圖甚明，尚難以謂獲利係補貼車費、或係代為調貨云云解免其責。是
      被告所辯，顯係卸責之詞，不足採信。本件事證明確，被告犯行堪予認定。
三、按ＭＤＡ為毒品危害防制條例所規範之第二級毒品，而愷他命係於九十一年一月
    二十三日經行政院衛生署以台九十一法字第０九一０００一六０五號公告增加「
    毒品之分級及品項」部分分級及品項，增加「、愷他命（ｋｅｔａｍｉｎｅ）
    」為第三級毒品，均不得非法販賣。核被告第一次販賣毒品與王世忠之所為，係
    犯毒品危害防制條例第四條第二項之販賣第二級毒品既遂罪及同條第三項之販賣
    第三級毒品既遂罪；另第二次販賣毒品與王世忠，因被告先前既已與王世忠約定
    好毒品交易，其本即有販毒之故意，且其後依約攜帶毒品前往，顯已著手實施販
    毒之行為，嗣雖經埋伏之警員當場逮捕致未完成買賣毒品之行為，乃屬未遂，是
    核此部分所為，仍係犯毒品危害防制條例第四條第五項、第二項之販賣第二級毒
    品未遂罪及同條例第四條第五項、第三項之販賣第三級毒品未遂罪。又被告於販
    賣毒品前後持有毒品之低度行為，應為販賣之高度行為所吸收，均不另論罪。被
    告先後二次販賣行為，均各以一行為同時販售ＭＤＡ、愷他命，係一行為觸犯二
    罪名，屬想像競合犯，應從較重之販賣第二級毒品既遂、及未遂罪處斷。又被告
    先後販賣第二級毒品既遂及販賣第二級毒品未遂之犯行，時間緊接，所犯係構成
    要件相同之罪，顯係出於概括犯意為之，為連續犯，應依刑法第五十六條之規定
    論以販賣第二級毒品既遂一罪，並加重其刑（法定本刑為無期徒刑部分，不得加
    重）。末衡酌被告行為時年僅十九歲，涉世未深、思慮未周，而本案販賣毒品次
    數僅二次，且數量不多，所得利潤非鉅，顯係因一時貪慾致罹刑章，倘依前開罪
    名處以最低刑度七年有期徒刑，猶嫌過重，自屬情輕法重，被告犯行尚有堪憫恕
    之處，爰依刑法第五十九條規定酌予減輕其刑，並依法先加後減之。
四、原審以被告販賣毒品之事證明確，予以論罪科刑，固非無見。惟查：(1)意圖營利
    而販入毒品，雖未及賣出，仍依販賣既遂罪論處。但如意圖營利而販入毒品後，
    第一次販賣與他人之行為，此乃接續原先販入之犯意而為，不論其行為屬既遂或
    未遂，應認基於單一犯意之接續行為，不能認係基於概括犯意之連續二行為，而
    以連續犯論處。其第一次之販入及賣出行為既已完成，第二次以後之賣出行為，
    應以其是否完成賣出行為，作為判斷既遂或未遂之準據，並以其是否基於概括犯
    意為之，而依連續犯論處。不能認行為人既以營利之意圖而販入毒品後，其嗣後
    之任一次賣出行為，不論其是否既遂或未遂，均接續原先販入之犯意，論以販賣
    既遂罪（最高法院九十年度台上字第二八一六號、第七０四六號判決意旨參照）
    。本案原審判決既認定被告確無向「阿文」販入毒品，而僅有一次向「小其」販
    入毒品之行為，再分二次販出，則該第二次販出行為，應以其是否完成賣出，作
    為判斷既遂或未遂之準據，不得逕依前開販入既遂之情形，認此第二次販出部分
    亦屬既遂；(2)按毒品危害防制條例第十九條第一項，係刑法第三十八條第一項第
    二款、第三款、第三項但書之特別規定，採義務沒收主義，苟能證明係供犯罪所
    用或因犯罪所得之財物，均應沒收之，如全部或一部不能沒收時，追徵其價額或
    以其財產抵償之，並不以當場搜獲扣押者為限（最高法院八十八年度台上字第八
    一八號、第二０三九號判決意旨參照）。原審判決已認定被告第一次係以一千八
    百元之價格，販賣ＭＤＡ三顆及愷他命一瓶予王世忠，且完成交易，然竟未將該
    販賣毒品所得一千八百元，依前開規定諭知沒收之，如全部或一部不能沒收時，
    以其財產抵償之，於法亦有未當。被告上訴意旨仍執前詞指摘原判決不當及認原
    判決量刑過重，雖均為無理由，惟原判決既有上開可議，仍應由本院將原判決撤
    銷改判，爰審酌被告犯罪之動機、目的、手段、時間、販賣毒品之次數、數量、
    所生危害及犯罪後之態度等一切情狀，量處如主文第二項所示之刑，以示懲儆。
    扣案之第二級毒品ＭＤＡ三顆（總毛重零點六九公克）、第三級毒品愷他命（Ｋ
    ｅｔａｍｉｎｅ）二瓶（總淨重一點二二公克，各取零點零一公克化驗，餘壹點
    二公克），係查獲之毒品，應依毒品危害防制條例第十八條前段均沒收銷燬。又
    被告第一次販賣第二級、第三級毒品與王世忠之所得一千八百元，應依毒品危害
    防制條例第十九條第一項之規定，宣告沒收，如全部或一部不能沒收時，以其財
    產抵償之。
據上論斷，應依刑事訴訟法第三百六十九條第一項前段、第三百六十四條、第二百九
十九條第一項前段，毒品危害防制條例第四條第二項、第十八條第一項前段、第十九
條第一項，刑法第十一條、第五十五條、第五十六條，判決如主文。
本案經檢察官劉斐玲到庭執行職務。
中      華      民      國    九十二    年     十二     月    二十四    日
                              臺灣高等法院刑事第十五庭
                                  審判長法  官  房  阿  生
                                        法  官  蔡  光  治
                                        法  官  雷  元  結
右正本證明與原本無異。
如不服本判決，應於收受送達後十日內向本院提出上訴書狀，其未敘述上訴之理由者
並得於提起上訴後十日內向本院補提理由書（均須按他造當事人之人數附繕本）。
                                        書記官  黃  德  煌
中      華      民      國    九十二    年     十二     月    二十九    日
附錄：本判決論罪科刑法條全文
毒品危害防制條例第四條
製造、運輸、販賣第一級毒品者，處死刑或無期徒刑；處無期徒刑者，得併科新臺幣
一千萬元以下罰金。
製造、運輸、販賣第二級毒品者，處無期徒刑或七年以上有期徒刑，得併科新臺幣七
百萬元以下罰金。
製造、運輸、販賣第三級毒品者，處五年以上有期徒刑，得併科新臺幣五百萬元以下
罰金。
製造、運輸、販賣專供製造或施用毒品之器具者，處一年以上七年以下有期徒刑，得
併科新臺幣一百萬元以下罰金。
前四項之未遂犯罰之。


司法院資訊處製作；財團法人民間司法改革基金會備份。
